【裁判字號】    92,上訴,596
【裁判日期】    920630
【裁判案由】    殺人未遂等
【裁判全文】
臺灣高等法院臺南分院刑事判決            九十二年度上訴字第五九六號      Ｇ
      上  訴  人
      即  被  告  甲  ○  ○
      選任辯護人  趙  哲  宏  律師
右上訴人因殺人未遂等案件，不服臺灣臺南地方法院九十一年度訴字第一一五八號中
華民國九十二年四月二十九日第一審判決（起訴案號：臺灣臺南地方法院檢察署右列
被告因殺人未遂案件，經檢察官提起公訴（九十一年度偵字第一０五二號），提起上
訴，本院判決如左：
      主      文
上訴駁回。
      事      實
一、甲○○患有精神官能性憂鬱症，有視、聽幻覺與被害妄想等精神症狀，未持續治
    療，酒後達精神耗弱程度，於民國（下同）九十一年十月七日二時十三分許，在
    台南縣六甲鄉○○村○○街一○六號，見乙○○與友人王全德、陳榮川、莊子嬌
    等人喝酒聊天，索酒一杯喝後欲再索飲而未得，復向乙○○敬煙未被接受，而心
    生不滿，預見以汽油潑灑人身引燃，足以造成死亡之結果，竟基於殺人之間接故
    意，至其所有之機車置物箱內取出寶特瓶裝，平日供打草機使用之汽油一瓶，打
    開瓶蓋後走向乙○○面前，潑灑汽油至乙○○身上，旋以其所有之打火機點火引
    燃，致乙○○全身著火，因而受有全身體表面積百分之二十之二度燒傷、全身體
    表面積百分之四之三度燒傷（含臉部、前胸、雙側上肢等處），併吸入性傷害，
    而有生命危險，此結果之發生並不違背其本意。幸經其他在場之人緊急將火撲滅
    ，並將乙○○送國立成功大學附設醫院急救，始免於難而未遂。嗣經警據報，前
    往處理，並扣得前揭打火機一個。
二、案經乙○○訴由台南縣警察局麻豆分局報請台灣台南地方法院檢察署檢察官偵查
    起訴。
      理      由
一、上訴人即被告甲○○矢口否認有上揭犯行，並辯稱：我當時神志狀況不是很清楚
    ，所以事情是怎麼發生的不知道云云。經查：告訴人乙○○指稱：我原先跟朋友
    王全德、及兩位不知姓名的人在一起喝酒，被告過來要酒喝，我倒給一杯，喝完
    後被告又要一杯，我沒有給，被告就離開，隔了一會兒，被告騎機車回來，向我
    敬煙，我拒絕，被告就到停放的機車上拿汽油，從我側面走過來潑灑身上，我聞
    到汽油味站起來，被告就拿打火機往我身上點火等語（見偵卷第三十頁至三十三
    頁；原審卷第八十二頁），核與證人王全德證稱：於九十一年十月六月二十二時
    許，我原本跟乙○○一起喝酒，而莊子嬌也有在那裡，被告甲○○則在廟的另外
    一邊，被告過來要酒喝，給被告一杯，因看被告已經有喝過了，已經酒醉，就叫
    被告喝完後，趕快回家，之後我就進去廟裡面大約一個多小時再出來，見陳榮川
    也來到那裡，就問陳榮川要不要喝酒，又去買了二瓶玉泉清酒與陳榮川一起喝，
    當時被告騎機車進到廟裡，向我們敬煙，而乙○○沒有拿。被告如何去拿汽油的
    不清楚，但過來潑汽油的時候伊有看到，汽油是用小瓶的寶特瓶裝著，靠近乙○
    ○約一尺的位置，就往乙○○的胸部潑去，然後再以打火機點火，第一次沒有點
    著，第二次在點火時，乙○○有用手要去撥開打火機但就著火等語（見九十一年
    十月七日警訊筆錄），有吻合之處，堪予採取。參以被告甲○○亦於警訊供認：
    潑灑乙○○之汽油是我太太何秀燕一星期前所購買，放在機車置物箱內，供除草
    機加油用，我取出向乙○○身上潑灑等語（見九十一年十月七日警訊筆錄）；又
    於原審供稱：扣案之打火機，是我抽菸用的，也是本件點燃汽油所用（見原審卷
    第一０八頁）等語，已足證被告於右揭時地確實有對告訴人乙○○身上潑灑汽引
    燃之行為無訛。次查，汽油是由石油提煉而出之油料，揮發性高、燃點甚低，潑
    灑人身引燃，火勢極猛，有被焚燒死亡之可能，被告年逾四十，非無社會閱歷之
    人，雖其患有精神官能性憂鬱症，有視、聽幻覺與被害妄想等精神症狀，未持續
    治療，行為時復飲酒達精神耗弱程度，有奇美醫院診斷證明書及九十二年三月二
    十五日九二美分字第九八號函附精神鑑定報告書可參（見原審卷第三十二頁、第
    八十七頁），然觀諸其於案發後即於警訊之供詞內容，尚屬事理分明，顯見其犯
    案時尚非完全無辨別是非善惡之能力，亦即被告對於往人身上潑灑汽引燃，足以
    焚燒死亡之事實當預見其發生，竟因敬煙遭拒氣忿，而不顧後果悍然對告訴人乙
    ○○為之，致其受有上開傷勢，此發生應不違背被告之本意。因之，堪認被告主
    觀上雖無殺人之直接故意，然應有間接之故意。再查，告訴人乙○○遭潑灑汽油
    引燃火勢，導致全身體表面積百分之二十之二度燒傷、全身體表面積百分之四之
    三度燒傷（含臉部、前胸、雙側上肢等處），併吸入性傷害，有生命危險，亦經
    國立成功大學附設醫院於九十一年十一月二十九日以九一成附醫外字第一一六一
    ０號函附診療資料摘錄表及病歷摘要在卷甚明（見原審卷第五十二頁），顯見被
    告對告訴人乙○○身上潑灑汽油引燃，有斲喪告訴人生命之危險，至為灼然。此
    外，復有國立成功國大學醫學院附設醫院診斷證明書一紙、現場照片四張在卷可
    證及扣案之打火機一個在卷足資佐證。故被告上開所辯，顯係事後避重就輕之詞
    ，無足採信。其事證明確，犯行洵可認定
二、查被告甲○○基於間接殺人之故意，在乙○○身上潑灑汽油引燃，因送醫急救得
    宜，始幸免於難，核其所為，係犯刑法第二百七十一條第二項、第一項殺人未遂
    罪。被告已著手於上開殺人行為之實行而不遂，為未遂犯，依刑法第二十六條規
    定按既遂犯之刑度減輕之。又被告患有精神官能性憂鬱症，有視、聽幻覺與被害
    妄想等精神症狀，未持續治療，行為時復飲酒達精神耗弱程度，有上開奇美醫院
    診斷證明書及精神鑑定報告書足稽，應依刑法第十九條第二項規定遞減輕其刑。
三、原審認被告之罪證明確，因予適用刑法第二百七十一條第二項、第一項、第二十
    六條前段、第十九條第二項、第八十七條第二項、第三項、第三十八條第一項第
    二款等規定，並審酌被告犯罪之動機、目的、手段、所生危害、犯罪後態度等一
    切情狀，量處被告有期徒刑二年七月。又因精神耗弱而減輕其刑者，得於刑之執
    行完畢或赦免後，令入相當處所施以監護，刑法第八十七條第二項定有明文。被
    告因患有精神官能性憂鬱症，有視、聽幻覺與被害妄想等精神症狀，本件犯行時
    亦因酒後達精神耗弱程度，為求被告能接受妥適之治療與監護，並避免其再度造
    成社會之危險，爰併宣告令入相當處所施以監護二年。扣案之打火機一個，係被
    告所有，供犯罪所用之物，業經被告供明卷，應依刑法第三十八條第一項第二款
    宣告沒收。本院經核原判決認事用法及量刑，俱無不合。被告上訴意旨空言否認
    犯罪而指摘原判決有不當之處，為無理由，應予駁回。
據上論斷，應依刑事訴訟法第三百六十八條，判決如主文。
本案經檢察官劉得鉦到庭執行職務。
中    華    民    國      九十二      年      六      月      三十      日
                                  臺灣高等法院臺南分院刑事第四庭
                                      審判長法官  王    浦    傑
                                            法官  陳    珍    如
                                            法官  黃    三    哲
右正本證明與原本無異。
如不服本判決，應於判決送達後十日內向本院提出上訴狀，其未敘述理由者並應於提
出上訴狀後十日內向本院補提理由書（應附繕本)。
                                      法院書記官  蔡    振    豐
中    華    民    國      九十二      年      七      月      一        日
附錄法條：
刑法第二百七十一條：
殺人者，處死刑、無期徒刑或十年以上有期徒刑。
前項之未遂犯罰之。


司法院資訊處製作；財團法人民間司法改革基金會備份。
